臺灣新竹地方法院刑事判決　　　　　　　100年度易字第145號
公　訴　人　臺灣新竹地方法院檢察署檢察官
被　　　告　黃國益
選任辯護人　耿淑穎律師
　　　　　　王彩又律師
　　　　　　張淑美律師
上列被告因妨害秘密案件，經檢察官提起公訴（99年度偵續字第
58號），本院判決如下：
    主  文
黃國益無罪。
    理  由
一、公訴意旨略以：被告黃國益與告訴人蕭中萍係夫妻關係，被
    告黃國益因懷疑告訴人蕭中萍與他人通姦，為能掌握告訴人
    蕭中萍之行蹤，明知無正當理由，不得利用工具或設備窺視
    他人非公開之活動，先委託其不知情之高中同學何睿奇（另
    經臺灣新竹地方法院檢察署檢察官為不起訴處分確定）於民
    國98年3 月9 日，向遠傳電信股份有限公司申請門號000000
    0000號行動電話號碼供其使用後，復於同年3 月間某日，於
    不詳地點購得GPS 衛星追蹤器1 組，並將上開行動電話之SI
    M 卡1 枚插入該衛星追蹤器中後，基於無故利用工具或設備
    窺視他人非公開活動之犯意，於同月底，在新竹市○○路92
    號附近停車場，擅自將上開衛星追蹤器裝置在告訴人蕭中萍
    所使用之車牌號碼0431-PM 號自用小客車底盤下，再撥打該
    衛星追蹤器內0000000000號行動電話號碼，設定定時回傳定
    位之功能，傳送該車輛所在位置之經緯度數據，由電腦上網
    利用電信公司之網頁，搭配Google網站地圖顯示之位置，無
    故窺視告訴人蕭中萍非公開之活動。嗣於同年9 月間，告訴
    人蕭中萍發覺該追蹤器之存在，並將之攜至監視系統店家檢
    視，店員認該追蹤器有衛星定位功能，始查知上情。因認被
    告黃國益係涉犯刑法第315 條之1 第1 款之妨害秘密罪嫌。
二、按犯罪事實應依證據認定之，無證據不得認定其犯罪事實。
    又不能證明被告犯罪者，應諭知無罪之判決，刑事訴訟法第
    154 條第2 項、第301 條第1 項分別定有明文。再按，事實
    之認定，應憑證據，如未能發現相當證據，或證據不足以證
    明，自不能以推測或擬制之方法，為裁判基礎；且認定不利
    於被告之事實須依積極證據，苟積極證據不足為不利於被告
    事實之認定時，即應為有利於被告之認定；另認定犯罪事實
    所憑之證據，雖不以直接證據為限，間接證據亦包括在內，
    然無論直接證據或間接證據，其為訴訟上之證明，須於通常
    一般之人均不致有所懷疑，而得確信其為真實之程度者，始
    得據之為有罪之認定，倘其證明尚未達到此一程度，而有合
    理之懷疑存在，無從使事實審法院得有罪之確信時，即應由
    法院為諭知被告無罪之判決，最高法院40年台上字第86號、
    30年上字第816 號、76年台上字第4986號判例可資參照。次
    按刑法第315 條之1 妨害秘密罪係無故利用工具或設備窺視
    、竊聽他人非公開之活動、言論、談話或身體隱私部位者；
    及無故以錄音、照相、錄影或電磁紀錄竊錄他人非公開之活
    動、言論、談話或身體隱私部位者始成立該罪。
三、證據能力部分：
  (一)本件被告之供述，被告及其辯護人並未主張係以不正方法取
    得或筆錄記載與實際所述不符合之情形而無證據能力，足認
    被告警詢、偵查中之自白或陳述，屬出於自由意識之陳述，
    無何任意性之瑕疵可指，應具有證據能力。
  (二)次按被告以外之人於審判外之陳述，雖不符前4 條之規定，
    而經當事人於審判程序同意作為證據，法院審酌該言詞陳述
    或書面陳述作成時之情況，認為適當者，亦得為證據；又當
    事人、代理人或辯護人於法院調查證據時，知有第159 條第
    1 項不得為證據之情形，而未於言詞辯論終結前聲明異議者
    ，視為有前項之同意，刑事訴訟法第159 條之5 第1 項、第
    2 項分別定有明文。查本件除被告以外之供述證據及卷內以
    其記載為內容之文書證據，雖屬被告以外之人於審判外之言
    詞陳述，惟被告及其辯護人未於本院言詞辯論終結前就相關
    證據無證據能力，聲明異議，依上開規定，即視為同意於審
    判程序作為證據，復經本院審酌陳述作成時之情況，認為適
    當，而認得作為本件之證據。
  (三)非供述證據被告及其辯護人並未於本院言詞辯論終結前表示
    無證據能力，復查其取得過程亦無何明顯瑕疵，而應可作為
    本件之證據。
四、本件公訴人認被告涉犯妨害秘密罪嫌，係以被告在警詢、偵
    查中之供述、證人即告訴人蕭中萍在警詢、偵查中之證述、
    新竹市警察局第二分局扣押筆錄、扣押物品目錄表、000000
    0000號行動電話通聯紀錄、照片6 張資為論據。訊據被告黃
    國益固坦承於上揭時、地先委託高中同學何睿奇向遠傳電信
    股份有限公司申請門號0000000000號行動電話號碼供其使用
    後，在告訴人所使用車牌號碼0431-PM 號自用小客車底盤下
    裝置衛星追蹤器，再撥打該衛星追蹤器內0000000000號行動
    電話號碼，設定定時回傳定位之功能，傳送該車輛所在位置
    之經緯度數據，借由電腦上網利用電信公司之網頁，搭配Go
    ogle網站地圖顯示知悉該車之位置乙情，惟堅詞否認有何妨
    害秘密犯行，辯稱：告訴人在98年1 月告訴我說她自己有外
    遇，後來她就搬回娘家，我才會在同年3 月在她使用的車輛
    底盤裝衛星追蹤器，想知道她的行蹤，我並非無故等語。經
    查：
  (一)被告黃國益與告訴人蕭中萍96年7 月8 日結婚，目前婚姻關
    係存續中。被告黃國益於98年3 月9 日委託高中同學何睿奇
    向遠傳電信股份有限公司申請門號0000000000號行動電話號
    碼供其使用後，復在桃園縣某通訊行購買GPS 衛星追蹤器，
    並將上開行動電話之SIM 卡1 枚插入該衛星追蹤器中後，將
    GPS 衛星追蹤器裝置在告訴人蕭中萍所使用用停放在新竹市
    ○○路92號附近停車場之車牌號碼0431-PM 號自用小客車底
    盤，又撥打該衛星追蹤器內0000000000號行動電話號碼，設
    定定時回傳定位之功能，傳送該車輛所在位置之經緯度數據
    ，借由電腦上網利用電信公司之網頁，搭配Google網站地圖
    顯示知悉該車之位置，而被告黃國益所裝置前開GPS 衛星追
    蹤器並無車內監聽功能等情，除為被告黃國益所不否認外，
    核與告訴人蕭中萍指述情節、證人何睿奇、古明華（即安視
    保國際實業股份有限公司桃園分公司店長）證述情節相符（
    99年度偵字第1166號卷第8 頁至第9 頁背面、第6 頁至第7
    頁、第32頁至第34頁、99年度偵續字第58號卷第42頁至第43
    頁、第37頁、第44頁至第46頁），並有戶籍查詢結果單、通
    聯調閱查詢單、照片在卷可稽（見本院卷第74頁、99年度偵
    字第1166號卷第17頁至第19頁），則此部分事實堪以認定。
  (二)按刑法增設第315 條之1 規定：「有左列行為之一者，處3
    年以下有期徒刑、拘役或3 萬元以下罰金：一、無故利用工
    具或設備窺視、竊聽他人非公開之活動、言論或談話者。二
    、無故以錄音、照相、錄影或電磁紀錄竊錄他人非公開之活
    動、言論或談話者。」，係因目前社會使用照相、錄音、錄
    影、望遠鏡及各種電子、光學設備者，已甚普遍；然以之為
    工具，用以窺視、竊聽、竊錄他人隱私活動、言談或談話者
    ，已危害社會善良風氣及個人隱私，有處罰之必要，此有該
    條立法理由可知。再者，隱私權，性質上本在於保障不欲為
    人所知之私密遭他人探知與干擾，此亦為刑法第315 條之1
    規定，以無故探知他人具有合理隱私預期之非公開活動之行
    為為處罰對象之理由，而該條文所謂「非公開」，係指活動
    不對公眾公開而具有隱密性，亦即個人主觀上欲隱密進行其
    活動而不欲公開，且在客觀上所選擇之場所或所使用之設備
    亦足以確保活動之隱密性而言。再按汽車使用人雖駕駛汽車
    於道路或其他場所，處於路人可共見共聞之狀態，然駕駛者
    未必欲公開其行蹤，且其行蹤亦非必為眾人所週知，又汽車
    使用人亦得藉由車廂與外界之隔離，而使外界之人不易察知
    車廂內之駕駛人或乘客及其活動，以保有其車廂內之私密，
    而對其行蹤在客觀上得有合理之隱私期待，是在汽車上裝設
    衛星定位追蹤器，追蹤汽車使用人之行蹤，已侵犯個人對其
    行為舉止不被窺視之需求及合理期待。是以，辯護人為被告
    辯護稱：用車人在路上或其他場所之行蹤，不得謂係非公開
    活動云云，要非可採。則本案被告黃國益利用GPS 衛星追蹤
    器窺視告訴人蕭中萍非公開活動之事實，堪予認定。
  (三)次按刑法第315 條之1 所規定之「無故」，係指無正當理由
    ，亦即行為人不具有任何阻卻違法事由之謂。而有無正當理
    由，應以客觀標準觀察，凡法律、道義、習慣等所應許可，
    而無悖於公序良俗者，均可認為正當理由。又私人為維護其
    自身權益，固得自行蒐集或保全證據，但為貫徹憲法保障人
    性尊嚴之意旨，私人蒐集證據時，尚不得侵犯每個人所享有
    憲法所規定之秘密通訊自由等基本權利。且犯罪偵查機關為
    維護社會治安、保障人民權益，於調查犯罪時，如欲以監聽
    方式蒐證，尚須依通訊保障及監察法之規定，聲請法院核發
    通訊監察書，始得為之之情況下，自不能認為私人基於蒐集
    證據等之目的，即有侵犯入他人秘密通訊自由之正當理由。
    又刑事法規範觀之，即使其犯罪係出於合法或正當目的，若
    其行為手段不合法，仍屬犯罪行為而為法秩序所不許，亦即
    「目的合法性」並非刑法所認同的阻卻違法事由。換言之，
    行為人出於訴訟舉證所需目的，固然可認為係基於正當目的
    而侵害他人隱私，惟是否即不具違法性，應就所侵害之法益
    與所欲保護之法益進行「利益衡量」，並以「比例原則」作
    為判斷標準；再按，夫妻婚姻關係中，夫妻之一方對他方負
    有維護婚姻純潔之義務，夫妻雙方為維持圓滿婚姻生活所應
    盡之純潔保持義務，不僅出於道德上之期許，其婚外性行為
    更受到刑事法律規定之明文禁止，故配偶之一方既有此貞潔
    忠誠義務存在，則相對於此義務，法律當然於規範之本旨內
    賦予他方對此義務之是否遵守及踐履有一「知」的權利。因
    此，任何違反婚姻純潔義務之行為，依一般經驗法則，其行
    為均採取秘密之方式為之，其證據之取得，極為困難，是苟
    夫妻一方之行為，在客觀上，已經足以導致他方對婚姻之純
    潔產生合理之懷疑時，不論他方係本於『去除婚姻純潔之疑
    慮』或『證實他方有違反婚姻純潔義務事實』之動機，而對
    對方私人領域有所侵犯時（例如以竊聽或竊錄其私人秘密通
    訊），應認為係他方為維護婚姻純潔所作出之必要努力，而
    非屬刑法第315 條之1 之「無故」妨害他人秘密之行為。且
    夫妻在婚姻關係存續中，雖仍應各自保有一定程度之私人空
    間，但為達成婚姻之目的，其私人領域自應對他方作某種程
    度之退讓，以符合婚姻應有之內涵，尤其夫妻之一方在婚姻
    純潔義務之保持上已經引起他方合理懷疑之情形下，權衡違
    反婚姻純潔義務之行為足以徹底破壞夫妻雙方對彼此之信賴
    ，而使婚姻之基礎發生動搖，相對於有婚姻純潔疑慮之一方
    與他人間秘密通訊自由，更應受到保護。（見臺灣高等法院
    花蓮分院89年度上易字第213 號刑事判決意旨、臺灣高等法
    院臺中分院97年度上易字第681 號刑事判決意旨、臺灣高雄
    地方法院99年度訴字第577 號民事判決意旨、臺灣臺北地方
    法院93年度婚字第993 號民事判決意旨可參）。
    查：證人劉智忠於本院99年度婚字第303 號家事案件審理及
    本案審理時結證稱：我與被告是學長、學弟關係，也是同事
    ，聚餐的時候被告都會帶告訴人一起來，有時我會去他們家
    住，98年1 、2 月間聽到他們要離婚的事情，我有試著排解
    ，找過告訴人私下見面1 次，電話聯絡多次，於98年1 、2
    月間在新竹向日葵餐廳與告訴人見面，告訴人說被告沒有做
    錯，一切都是她的錯，她對不起被告，請我幫忙安慰被告，
    她說她一直期待轟轟烈烈的愛情，對方有給她這樣的感覺，
    就算跟對方在一起不被祝福，沒辦法走到最後，她也不後悔
    等語明確（見本院卷第32頁至第34頁、第57頁至第60頁背面
    ）；佐以證人劉智忠與被告、告訴人均為朋友，交情相當，
    且曾居間排解2 人婚姻問題，與2 人間各存有信賴關係，若
    非確有其事，證人劉智忠洵無蓄意偏袒被告，或自招偽證刑
    責，而為不利告訴人證述之理，是證人劉智忠前揭證述堪以
    採信。則被告黃國益係因於98年1 、2 月間知悉其妻即告訴
    人蕭中萍疑有外遇，且又搬回娘家居住，因而於同年3 月間
    在告訴人所駕駛車牌號碼0431-PM 號自用小客車底盤裝置GP
    S 衛星追蹤器，但並未對該車內之對話進行竊聽，揆諸前揭
    說明，被告黃國益所為GPS 衛星追蹤器追蹤該車去處之行為
    ，並非出於無據之想像所為廣泛性之蒐證，相反的，係除於
    合理懷疑的針對性蒐證；又其僅針對有告訴人所使用汽車行
    車路徑進行追蹤，並未擴及其他非告訴人所在之場所或空間
    ，且所得證據並未將之使用於目的以外之情，因而對於告訴
    人隱私權之侵犯實屬輕微，經上述利益衡量結果，本院認為
    被告所為尚符必要性及相當性，其所為因而非出於無故，自
    不構成本罪之處罰。
四、綜上所述，檢察官所舉證據不足使本院為被告有罪之確信，
    且被告所為合理正當而非出於無故，此外，又查無其他積極
    證據足證被告有檢察官所指犯行，揆諸前開說明，既不能證
    明被告犯罪，即應為被告無罪之諭知。
據上論斷，應依刑事訴訟法第301 條第1 項，判決如主文。
本案經檢察官黃慧倫到庭執行職務。
中    華    民    國  100     年    8     月    19    日
                  刑事第一庭  法  官  朱美璘
以上正本證明與原本無異。
如不服本判決應於收受判決後10日內向本院提出上訴書狀，並應
敘述具體理由。其未敘述上訴理由者，應於上訴期間屆滿後20日
內向本院補提理由書(均須按他造當事人之人數附繕本)「切勿逕
送上級法院」。
中    華    民    國  100     年    8     月    19    日
                                書記官  楊嘉惠